【裁判字號】    98,抗,997
【裁判日期】    980618
【裁判案由】    選舉無效等
【裁判全文】
臺灣高等法院民事裁定                   98年度抗字第997號
抗  告  人  乙○○
相  對  人  甲○○○○
法定代理人  丙○○
相  對  人  丁○○
抗告人因與相對人間選舉無效等事件，對於中華民國98年1月22
日臺灣臺北地方法院97年度訴字第267號所為裁定提起抗告，本
院裁定如下：
    主      文
抗告駁回。
抗告訴訟費用由抗告人負擔。
    理      由
一、原裁定以：抗告人明知其非民進黨黨員，因遭相對人甲○○
    ○○除名後，屢藉該黨之選舉團體自治事項無端興訟已有7
    件，濫訴情事明顯，依民事訴訟法第249條第3項之規定，裁
    定抗告人處罰鍰新台幣5萬元。經核無不合。
二、抗告意旨略以：原法院故意不調查除名處分之真偽，不傳喚
    證人，故意修理抗告人等語。
三、按原告之訴，依其所訴之事實，在法律上顯無理由者，法院
    得不經言詞辯論，逕以判決駁回之。前項情形，法院得處原
    告新台幣6萬元以下之罰鍰，民事訴訟法第249條第2項、第3
    項定有明文。經查：
  (一)抗告人起訴主張相對人甲○○○○於96年5月6日所舉辦之黨
    內2008年總統提名選舉（下稱系爭選舉）違反民進黨黨章與
    紀律評議裁決條例，亦不符憲法平等原則、人民團體法、人
    民團體選舉罷免辦法之相關規定，因此，系爭選舉無效，請
    求確認相對人甲○○○○96年5月6日黨內正副總統提名之選
    舉無效；請求確認相對人丁○○之當選無效。
  (二)抗告人之訴經原法院於98年1月21日以97年度訴字第267號判
    決：「原告之訴駁回」，判決理由略以：「原告於系爭選舉
    前，已不具有被告甲○○○○黨員資格甚明，是系爭選舉與
    被告丁○○、蘇貞昌當選黨內總統候選人是否無效，或與原
    告主張系爭選舉損害該黨黨員被選舉權、黨內參政權等，與
    原告均無任何之法律上關係，且人民團體選舉罷免辦法，亦
    未有任何規範賦予原告於上開情形有訴請法院判決系爭選舉
    無效或當選無效之依據，則原告提起本件訴訟，顯係欠缺權
    利保護要件中關於保護必要之要件，即無任何可受判決之法
    律上利益，故原告之請求自屬顯無理由。……本件原告之訴
    為顯無理由，依民事訴訟法第249條第2項、第78條，判決如
    主文」（詳參該判決理由三、五）。由上可知，原法院係以
    抗告人之訴顯無理由，依據民事訴訟法第249條第2項規定，
    判決駁回抗告人之訴。故抗告人之訴，依其所訴之事實，在
    法律上顯無理由，依據同法第249條第3項規定，法院得處抗
    告人6萬元以下之罰鍰。是以，原法院裁定處抗告人罰鍰5萬
    元，於法核無違誤。
四、抗告意旨指摘原裁定不當，求予廢棄，為無理由，應予駁回
    。
五、據上論結，本件抗告為無理由，爰裁定如主文。
中    華    民    國    98    年    6     月    18    日
                    民事第二庭
                        審判長法  官  吳謙仁
                              法  官  蘇瑞華
                              法  官  李瓊蔭
正本係照原本作成。
本裁定除以違背法令為理由，不得再抗告。如提再抗告，應於收
受送達後10日內向本院提出再抗告狀。並繳納抗告費新台幣１千
元整。
中    華    民    國    98    年    6     月    19    日
                              書記官  王才生

司法院資訊處製作；財團法人民間司法改革基金會備份。
